# 请教陈版，股东投入的不符合资本化条件的研发支出如何处理？

提问人：2859331056 时间：2015-10-05 20:02:34
现拟挂牌新三板客户发生一笔如下业务：公司从事生物医药研发行业， 2010 年股东以一项专有技术A出资投入本公司。本公司收到该技术后，开始利用A技术开发本公司甲项目。 2012 年末甲项目完成临床前研究、临床生物等效性实验。本公司以药品研发完成生物等效性实验后的支出计入开发支出资本化。 股东投入的专有技术A系甲项目的制备工艺，属于满足资本化条件前临床前研究工作的一部分，但在整个甲项目研发周期中均有应用。
现针对该股东投入的专有技术的初始确认和后续计量，项目组有以下三种意见： 1 、 2010 年股东投入时作为无形资产确认，并在甲项目预计研发周期内摊销。2010-2012年甲项目未满足资本化条件前，该摊销与甲项目其他支出一起计入研发费用， 2013 年满足资本化条件后一起计入研发支出-资本化支出。 2 、 2010 年股东投入时全额计入当期损益。理由是该专有技术属于甲项目的临床前研究阶段支出，是该项目达到资本化条件前的必要支出，因此无论其是否在以后期间应用，均应作为研发费用核算。 3 、取得的专有技术符合资产的定义，应当作为资产确认；同时该技术用于甲项目研发，应当于取得时直接计入研发支出-资本化支出。同时在会计政策补充委托开发或外购开发资本化时点的描述：开发药品外购技术发生的支出，在支付发生并取得合法票据后计入新产品研发支出，下设“资本化支出”项目。该处理参考了康芝药业的相关会计政策。

回答人：chenyiwei
假设该出资符合《公司法》规定的非货币财产出资的条件（能够以货币计量且依法可以转让），且经评估，程序和作价是符合《公司法》相关规定的，不存在高估作价的情形，则股东投入的研发中项目应按各方约定的作价确认为“研发支出——资本化支出”，但后续企业自身发生的研发支出在达到资本化时点之前仍然是费用化的，也就是对股东投入（相当于从外部购入，只不过对价支付方式是自身权益工具）的在研项目价值和自身发生的追加研发支出采用不同的确认和计量原则。可参考《瑞华研究 2010 ～ 2014 汇编》之“问题1-2-4（外购研发中项目以及后续研发支出的处理）”。

提问人：2859331056 时间：2015-10-12 18:51:56
感谢陈版的解答！
研读瑞华研究的解释后，还是存在疑问。
瑞华研究主要观点是：即，这一研发项目的资本化条件将区分外购部分的成本和自行研发部分的成本而有所不同：外购部分的成本总是可以资本化（但每年末均应进行减值测试）；自行研发的后续支出则应按照《企业会计准则第 6 号--无形资产》第九条规定的五项标准判断能否资本化。
所引用的原理是国际财务报告准则中关于研发中项目的表述： 42 Research or development expenditure that: (a) relates to an in-process research or development project acquired separately or in a busines combination and recognised as an intangible asset; and (b) is incurred after the acquisition of that project shall be accounted for in accordance with paragraphs 54-62. 43 Applying the requirements in paragraphs 54-62 means that subsequent expenditure on an in-process research or development project acquired separately or in a business combination and recognised as an intangible asset is: (a) recognised as an expense when incurred if it is research expenditure; (b) recognised as an expense when incurred if it is development expenditure that does not satisfy the criteria for recognition as an intangible asset in paragraph 57; and (c) added to the carrying amount of the acquired in-process research or development project if it is development expenditure that satisfies the recognition criteria in paragraph 57. 在 43 段中， subsequent expenditure 是否指出该条所规范的是研发中项目的后续支出，并没有明确所取得的研发中项目本身如何处理？
即使 43 条所指的也包含研发中项目的本身处理，但根据 43 条，仍然要区别研发中项目是研究阶段还是开发阶段。根据（b）所述，甚至开发阶段的研发中项目也要计入费用。这里是否与瑞华研究的解释相悖？
从另一方面来考虑，由于生物医药研发周期非常长，企业经常会将一些项目的临床前研究进行外包，以“xx生产工艺达到xx标准”、“成功制备若干样本”等形式收回外包成果。从医药研发的角度来看，此时的成果仅仅是漫长的研发周期中的一小部分，并且此时尚未进入临床实验，完全无法判断药品研发未来的成败。如果这些成果是自行研发则只能费用化，但是外包后收回就能够资本化，是否导致同一业务实质因形式不同而产生不同的会计处理？
以上是本人一些肤浅的理解，还请陈版指点！

回答人：chenyiwei
你说的又是另一个问题了：如何区分自行研发项目的外包和外购技术。只有可以将“外购在研项目”看作“外购技术”时，才能将外购支出予以资本化。
问题1-2-1（外包的开发活动的相关支出的资本化问题） 问题： 当把研究开发活动的部分环节外包给外部第三方时，企业为此支付给第三方的相关支出如何考虑其资本化／费用化问题？ 背景： 很多企业把研究开发活动的部分环节外包给外部第三方，此类研发外包合同的条款可能是多种多样的，但在很多情况下要求在合同订立时支付部分费用，并在外包的研究开发活动的进行过程中根据进度支付部分费用，即在事先确定的某一工作环节完成时，或者完成约定的工作量时，支付约定的价款。 解答： 当且仅当预计未来经济利益可以流入企业时，企业方可将支付给第三方的相关外包研发支出予以资本化。 为了取得与（潜在的）无形资产的研究和开发活动相关的商品或劳务而支付给第三方的对价，与为了取得一项无形资产而支付给第三方的对价是不同的。为了单独取得一项无形资产所支付的金额应当资本化，因为满足《企业会计准则第 6 号——无形资产》第四条规定的两项确认条件，即与该无形资产有关的经济利益很可能流入企业，并且该无形资产的成本能够可靠地计量。 相比之下，将研究开发活动（或其部分环节）外包给第三方，委托其为本企业研究开发一项（潜在的）无形资产，或者承担研发活动中的部分环节，为此支付给该第三方的款项（包括研发外包合同签订时的首付款和后续研发过程中的进度款）能否资本化的问题，应当比照《企业会计准则第 6 号——无形资产》及其应用指南和讲解中关于企业内部研究开发项目相关支出能否资本化的判断标准加以判断： （ 1 ）如果所支付的款项所对应的第三方研究开发活动属于《企业会计准则第 6 号——无形资产》第八条所定义的研究阶段的活动，则支付给该第三方的相关支出应予以费用化。 （ 2 ）如果所支付的款项所对应的第三方研究开发活动属于《企业会计准则第 6 号——无形资产》第九条所定义的开发阶段的活动，则在可证明技术和经济方面的可行性的前提下，支付给该第三方的相关支出应予以资本化。 支付给第三方的某些款项属于为将在未来获取的商品或劳务而预付的款项，在预付时确认为一项资产（其他非流动资产）。企业在后续的研究开发活动进行过程中，应按照上述原则确认所获取的商品或劳务。 结论基础： 无形资产的取得方式是多种多样的，包括单独取得、作为企业合并的一部分取得、通过政府补助方式取得和通过非货币性资产交换方式取得，等等。企业将无形资产的研究开发活动外包给其他方时，应当运用判断以确定属于下面的哪种情况： （ 1 ）外购一项无形资产，因而应当适用《企业会计准则第 6 号——无形资产》及其应用指南和讲解关于外购方式取得的无形资产的计量方面的规定（《企业会计准则第 6 号——无形资产》第十二条，在IFRS体系下对应的规定为《国际会计准则第 38 号——无形资产》第 25 段至第 32 段）；或者 （ 2 ）作为一项（潜在的）无形资产的研究开发活动的一部分，取得相关的商品或外包研发劳务，因而应当适用《企业会计准则第 6 号——无形资产》及其应用指南和讲解关于通过内部研究开发活动形成的无形资产的确认和计量方面的规定（《企业会计准则第 6 号—－无形资产》第七条至第九条，在IFRS体系下对应的规定为《国际会计准则第 38 号——无形资产》第 51 段至第 62 段）。 如果属于前述第（ 1 ）种情形，企业外购一项无形资产的，则所支付的款项应按照《企业会计准则第 6 号——无形资产》第十二条的规定予以资本化，即：无形资产应当按照成本进行初始计量；外购无形资产的成本，包括购买价款、相关税费以及直接归属于使该项资产达到预定用途所发生的其他支出。参照《国际会计准则第 38 号——无形资产》第 25 段中的表述，在通常情况下，企业为单独取得一项无形资产而支付的价款能够反映出企业对该资产所包含的预期未来经济利益流入本企业的可能性的估计，也就是说，企业预期将会获得未来经济利益流入，即使流入的时间或金额存在不确定性。因此，对于单独取得的无形资产，一般认为《企业会计准则第 6 号——无形资产》第四条第（一）项“与该无形资产有关的经济利益很可能流入企业”的确认条件总是可以满足的。 但是，如果属于前述第（ 2 ）种情形，将企业内部研究开发活动（或其部分环节）外包给第三方的，则与内部研究开发活动相关的风险和报酬仍然在相当大的程度上归属于本企业，第三方只是就其所提供的研究开发的外包劳务或相关商品，从本企业取得劳务报酬或商品价款，与企业自行实施的研究开发活动没有本质区别。因此，企业应当比照《企业会计准则第 6 号——无形资产》及其应用指南和讲解中关于企业内部研究开发项目相关支出能否资本化的判断标准（在IFRS体系下对应的规定分别为《国际会计准则第 38 号——无形资产》第 54 ～ 56 段和第 57 ～ 59 段），判断相关支出能否资本化。 《国际会计准则第 38 号——无形资产》第 70段并不禁止企业把在获取一项取得商品或劳务的权利之前预付的款项确认为资产。类似地，也不禁止企业把为了获取第三方提供的研究开发外包劳务而预付的款项，在预付时确认为一项资产。 企业签订的某些合同可能是一揽子合同，其中包含两个组成部分——取得资产和研究开发劳务。在此类情况下，应当采用适当的基础将合同总价款分解到不同的组成部分，对各组成部分按照各自适用的会计准则分别进行分析、评价和作出会计处理。